【裁判字號】    99,行專訴,90
【裁判日期】    991125
【裁判案由】    發明專利舉發
【裁判全文】
智慧財產法院行政判決
                                    99年度行專訴字第90號
                                民國99年11月11日辯論終結
原      告  優鋼機械股份有限公司
代  表  人  謝智慶
訴訟代理人  朱世仁專利師
被      告  經濟部智慧財產局
代  表  人  王美花（局長）
訴訟代理人  王建富
參  加  人  胡厚飛
上列當事人間因發明專利舉發事件，原告不服經濟部中華民國99
年4 月22日經訴字第09906054870 號訴願決定，提起行政訴訟。
本院判決如下：
    主  文
原告之訴駁回。
訴訟費用由原告負擔。
    事實及理由
一、事實概要：
    原告於民國（下同）94年7 月15日以「插換搖頭之工具結構
    」向被告申請發明專利，經被告編為第94124001號審查，准
    予專利，發給發明第I292732 號專利證書。嗣參加人以系爭
    專利有違專利法第22條第1 項第1 款及第4 項等規定，對之
    提起舉發。案經被告審查，核認系爭專利有違前揭專利法之
    規定，於98年9 月4 日以（98）智專三（三）05055 字第09
    820550470 號專利舉發審定書為「舉發成立，應撤銷專利權
    」之處分。原告不服，提起訴願，遭決定駁回，遂向本院提
    起行政訴訟。本院因認本件訴訟之結果，參加人之權利或法
    律上利益將受損害，乃依行政訴訟法第42條第1 項規定，依
    職權裁定命其獨立參加本件被告之訴訟。
二、原告主張：
  (一)爭點：
    1.證據2是否可證明系爭專利之申請專利範圍第1項不具新穎
      性？
    2.證據2 及證據5 之組合是否可證明系爭專利之申請專利範
      圍第1 項不具進步性？
    3.證據2 或證據2 與證據5 之組合是否可證明可證明系爭專
      利之申請專利範圍第2 、3 、4 項不具新穎性或進步性？
    4.證據3 或證據2 組合證據5 是否可證明系爭專利之申請專
      利範圍5 項不具進步性？
    5.證據2 是否可證明系爭專利之申請專利範圍第6 項不具進
      步性？
    6.證據2 組合證據4 是否可證明系爭專利之申請專利範圍第
      7 項不具進步性？
  (二)舉發證據並無法證明系爭專利違反專利要件。
    1.爭點一：系爭專利對比於舉發證據2合於新穎性。
      (1)舉發證據2 並未揭露系爭專利更換扳動頭之技術手段系
        爭專利之結構：系爭專利之扳動頭14可自插置部13抽離
        ，藉以更換不同的扳動頭。
        舉發證據2 之結構：
          依舉發證據2 之設計目的及功效，其驅動裝置20只能
          於握柄10伸縮，以調整扳手長度；該驅動裝置20受到
          限位件24所限制，並無法脫出握柄10，故無法更換。
          舉發證據2 之發明目的及說明書並無任何明示或隱喻
          其驅動裝置20可脫出握柄10，更遑論進行更換驅動裝
          置20。
        小結：舉發證據2 並未揭露系爭專利申請專利範圍第
          1 項可更換扳動頭之技術特徵。被告及訴願機關一再
          認定舉發證據2 之驅動裝置20可進行更換，違反證據
          認定法則。
      (2)舉發證據2 並未揭露系爭專利可調整角度之技術手段。
        系爭專利之結構：
        系爭專利使用時，其扳動頭14及插置部13可調整使用
          角度，以方便於狹隘空間使用。
        舉發證據2 之結構：
          舉發證據2 第26圖之握柄10可彎折之目的在於令握柄
          可折疊以節省收藏體積。
          舉發證據2 使用時，其驅動裝置20與握柄10（供驅動
          裝置穿設之握柄元件）間並無角度調整之功能。
        小結：舉發證據2 並未揭露系爭專利申請專利範圍第
          1 項可調整角度之技術特徵。
      (3)爭點1 結論：系爭專利之更換扳動頭及調整角度之結構
        特徵並未見舉發證據2 揭露；系爭專利與舉發證據2 不
        論於目的、構成要件、結構特徵、作動關係、使用功能
        俱不相同，系爭專利自合於新穎性要件。
    2.爭點二：證據2 與證據5 之組合並無法證明系爭專利違反
      進步性。
      (1)舉發證據2 之結構：
        舉發證據2 之握柄之樞接部位141 、151 係讓握柄可
          折疊，並未教示其握柄（握柄元件14、15間）之樞接
          部位141 、151 可設於握柄一端。
        若將該樞接部位設於握柄一端，即喪失握柄可折疊之
          目的與功能；而驅動頭20之桿身22亦將受到樞接部位
          阻擋，無法穿入握柄內，亦將喪失驅動頭20之伸縮功
          能，無法達成其創作目的。
        小結：舉發證據2並未教示於握柄一端設樞接部位。
      (2)舉發證據5 之結構：
        舉發證據5 ，其工具件20雖然可自柄體10之連接頭11
          拔出，但並未教示該連接頭11可於柄體10上調整角度
          。
        爭點2 結論：舉發證據2 並未教示其樞接部位141 、
          151 可設於握柄一端之建議；熟悉此項技藝之人士自
          無從將舉發證據2 及證據5 組合完成系爭專利之結構
          特徵；系爭專利具有可調角度之功效，具進步性要件
          。
    3.爭點三：系爭專利之申請專利範圍第2 至7 項合於專利要
      件。
      系爭專利申請專利範圍第1 項合於專利要件，已如前述，
      依附於申請專利範圍第1 項之附屬申請專利範圍自亦合於
      專利要件，諸舉發證據無法證明系爭專利之申請專利範圍
      第2至7項有違專利要件。
  (三)被告及訴願決定機關之認事用法誠有違誤，說明如後：
    1.系爭專利之技術特徵系爭專利乃對插換搖頭之結構提供一
      創新之設作，依其申請專利範圍第1 項之獨立項所載，系
      爭專利係提供一種插換搖頭之工具結構，其主要為一手工
      具本體(1) ，該手工具本體(1) 包括一握柄部(10)與一插
      置部(13)，該握柄部(10)至少一端形成有轉折部(11)，該
      轉折部(11)係與該插置部(13)呈樞設關係，令該插置部(1
      3)可做角度之調整；該插置部(13)前端係形成有一插置孔
      (131) ，該插置孔(131 )係供扳動頭(14)套設，藉該插置
      孔(131) 搭配不同扳動頭(14)使用，並令扳動頭(14)與手
      工具本體(1) 間距有調整角度之功效，使該手工具本體(1
      ) 適用範圍更廣者。
      由是，請參系爭專利第一圖：系爭專利之第一圖，於上述
      構成下，系爭專利之結構特徵為：該手工具本體(1) 在握
      柄部(10)前端形成一轉折部(11)，該轉折部(11)配合一樞
      桿來樞設一插置部(13)，令該插置部(13)可做角度之調整
      ；插置部(13)前端形成一插置孔(131) ，以供扳動頭(14)
      套設。
    2.新穎性之判斷依被告2009年版專利審查基準第2-3-5 頁所
      載之「2.3 新穎性之審查原則」為：
      「審查新穎性時，應就每一請求項中所載之發明與單一先
      前技術進行比對，即一發明與單一先前技術單獨比對，不
      得就該發明與多份引證文件中之全部或部分技術內容的組
      合，或一份引證文件中之部分技術內容的組合，或引證文
      件中之技術內容與其他形式已公開之先前技術內容的組合
      進行比對。」「請求項中所載之發明與引證文件中所載之
      先前技術有下列情事之一者，即不具新穎性：
      (1) 完全相同申請專利之發明與先前技術在形式上及實質
      上均無任何差異。‧‧‧（以下略）」
      按，申請專利之發明於判斷新穎性要件，係以單一先前技
      術單獨比對，且就界定該發明之技術特徵與引證文件中所
      揭露先前技術之事項逐一進行判斷。判斷時得參酌說明書
      、圖式及申請時（申請日，主張優先權者為優先權日）的
      通常知識，以理解該發明。
    3.進步性之判斷：
      依被告2009年版專利審查基準第2-3-20頁所載之「3.3 進
      步性之審查原則」為：
      「技術內容的組合對於該發明所屬技術領域中具有通常知
      識者是否明顯，應依下列事項決定之：
      (1)就發明所欲解決之問題而言，引證文件的技術內容是否
        促使該發明所屬技術領域中具有通常知識者將其所揭露
        的技術內容組合在一起。若兩技術內容所揭露之必要技
        術特徵先天即不相容，則其技術內容的組合併非明顯。
      (2)就技術領域而言，引證文件的技術內容是否屬於相關的
        技術領域。若兩技術分屬不相關的技術領域，通常其技
        術內容的組合併非明顯。
      (3)就組合之動機而言，若該發明所屬技術領域中具有通常
        知識者有合理的動機組合一份文件中之多項技術內容，
        則其技術內容的組合係屬明顯。例如一先前技術與教科
        書或工具書所揭露之技術內容的組合，或一份文件與其
        內容已明確敘及之另一份文件或已明確敘及以其他形式
        公開揭露之技術內容的組合（在解釋用語或技術特徵的
        情形下，這兩種情事亦被視為屬於單一引證文件，參照
        本章2.3.2 「單獨比對」），或一份文件與該領域中之
        通常知識的組合。」
      據審查基準所載，申請專利之發明於具有新穎性要件後，
      始再審究其進步性。而審查進步性要件時，主要係以一份
      或多份引證文件中所揭露之先前技術之組合，並依前述審
      查原則，來判斷系爭專利之進步性要件。換言之，進步性
      要件之審查重點必然著重在先前技術之組合對於該發明所
      屬技術領域中具有通常知識者是否明顯，以判斷申請專利
      之發明是否為輕易完成之創作。
  (四)系爭專利申請專利範圍第1 項相較於舉發證據2 具新穎性，
    被告之新穎性審查有所違誤。
    1.系爭專利具新穎性：
      參加人以舉發證據2 第26圖主張系爭專利違反專利法第22
      條第3 項第1 至3 款之新穎性規定；本件舉發事件之爭點
      在於：申請專利之發明與先前技術是否在實質上實具差異
      。
    2.系爭專利相較於舉發證據2 具新穎性之原因如下：
      (1)二者欲改善之先前技術不相同：
        系爭專利的先前技術在於一扳手的握持部兩端形成扳動
        部，扳動部與握持部雖經改善後可調整角度，然而不能
        替換不同扳動頭；反觀舉發證據2 的先前技術，係提供
        一長度固定的扳手，其握持部兩端具有固定的扳動頭；
        是以，系爭專利與舉發證據2 不同。
      (2)二者欲改善之先前技術之缺點不相同：
        系爭專利具有調整角度之功效，主要提供一扳手本體，
        具有調整角度又可以替換扳動頭，而避免使用上的浪費
        與不便；反觀舉發證據2 ，其提供可縮短長度之扳手，
        以期在未使用狀態下，扳手能縮短長度而不佔空間；是
        以，系爭專利與舉發證據2 不同。
      (3)二者之創作目的與技術特徵不相同：
        系爭專利是在一手工具本體握持部的前端形成一轉折部
        ，再以該轉折部樞設一插置部而可具轉動功效，該插置
        部具有一插置孔而可替換扳動頭；反觀舉發證據2 ，其
        提供一握持部兩端具有延伸功效的扳動頭，並在扳動頭
        上設有多個定位孔，而可控制扳動頭延伸的長度；是以
        ，系爭專利與舉發證據2 在形式上極為不同。
        總和前述三點，系爭專利實質上係提供一種插換搖頭之
        工具結構，其主要為一手工具本體(1) ，該手工具本體
        (1) 包括一握柄部(10)，該握柄部(10)前端設有一轉折
        部(11)，該轉折部(11)配合一樞桿來樞設一插置部(13)
        ，令該插置部(13)可做角度之調整，於該插置部(13)前
        端係形成有一插置孔(131) ，該插置孔(131) 供不同扳
        動頭(14)套設；足證，系爭專利是在轉折部(11)設於該
        握柄部(10)端部的基礎下樞接該插置部(13)，而可具角
        度調整、或根據施作狀況更換扳動頭之功效。反觀舉發
        證據2 ，在提供一握持部「兩端」具有延伸功效的扳動
        頭，而可控制扳動頭延伸的長度，是以，舉發證據2 已
        明確指出握柄部的「兩端」分別具有插接結構：一扳動
        頭(20)具有柄部(22)，其上設有一滑槽(23)，滑槽(23)
        上具有多個定位孔(231) ，提供一定位件(24)定位至其
        中一定位孔(231) 上，而可調整該扳動頭(20)的長度；
        於此前提之下，為實現兩端的插接結構，舉發證據2 第
        26圖，再於該握柄部(10)中段形成有一樞接部(16)。又
        ，系爭專利實質上在插置部(13)上設有一卡扣部(132)
        ，該卡扣部(132) 可卡抵扳動頭(14)而防止扳動頭滑動
        ；該卡扣部(132) 與該扳動頭(14)呈可分離狀態，因而
        可抽換該扳動頭(14)。反觀舉發證據2 ，該定位件(24)
        端部設有凸紋或螺紋而可固定至該握持部(10)兩側壁面
        ，由此可知，該定位件(24)係固定於該握持部(10)一處
        ，令該扳動頭(20)之柄部(22)沿該握持部(10)伸縮，使
        該定位件(24)定位至其中一定位孔定位孔(231) 上，而
        決定該扳動頭(20)的長度；足証，舉發證據2 需將該扳
        動頭(20)設於該握持部(10)兩端方具伸縮功效；又，如
        舉發證據第26圖需在前述前提下，將該樞接部(16)設於
        該握柄部(10)「中段」，方能實施操作兩端可伸縮的扳
        動頭(20)；又，在握持部(10)兩端設有伸縮功效的扳動
        頭(20)的前提下，無法實施如系爭專利於端部設有轉折
        部，系爭專利之該轉折部(11)之設置勢必與可伸縮扳動
        頭(20)互相干涉，於實際組合根本無法實施；足証，系
        爭專利在實質上實與舉發證據2 極為不同。可知，系爭
        專利之技術特徵實與舉發證據2 第26圖在形式上及實質
        上具有極明顯的差異；足証，系爭專利具有新穎性要件
        。
    3.被告就新穎性審查之違誤：
      依前揭專利審查基準所載，審查新穎性時，著重於系爭專
      利是否與先前技術在形式上及實質上均無任何差異。
      然而，參加人謂系爭專利之主要構件已被揭露於舉發證據
      2 ，且舉發證據2 亦可達成系爭專利之功效。據前述理由
      可知，系爭專利之主要構件與舉發證據2 之主要構件在定
      義上實為不同，參加人忽略系爭專利與舉發證據2 間二者
      之先前技術、二者欲改善之缺點、以及二者之創作目的與
      技術特徵等實質上的判斷結果係完全不同之事實，實為無
      理由。又，系爭專利所能解決的技術問題與達到的技術功
      效係為同時具有轉動與更換扳動頭之功效，而舉發證據2
      所要解決的技術問題與達到的技術功效係提供具有延伸功
      效且可控制延伸長度的扳動頭，何來舉發證據2 亦可達成
      系爭專利之功效的結論呢？於理無據之下，強行將系爭專
      利與舉發證據2 相類比，豈非荒謬？！是以，被告及訴願
      決定機關未有合理論述如何由舉發證據2 可對應系爭專利
      之技術內容，其認事用法明顯違誤，更無法證明系爭專利
      違反新穎性要件。
      另，前揭專利審查基準明載，若系爭專利不具新穎性，自
      無庸再審究進步性；今被告及訴願機關審查認為系爭專利
      不具新穎性，卻又審究進步性，明顯違反審查基準之規範
      ；亦證明，系爭專利實合於新穎性，該二機關乃進一步審
      究進步性。
  (五)系爭專利申請專利範圍第1 項相較於舉發證據 2與舉發證據
    5 之組合具進步性，且被告之進步性審查有所違誤。
    1.系爭專利具進步性：
      參加人以舉發證據2 與舉發證據5 之組合，主張系爭專利
      違反專利法第22條第4 項之進步性規定。本件舉發事件之
      爭點在於：系爭專利是否為熟悉此項技術領域之一般人仕
      所能輕易思及之創作。
      如前所述，系爭專利之結構特徵為：該手工具本體(1) 在
      握柄部(10)前端形成一轉折部(11)，該轉折部(11)配合一
      樞桿來樞設一插置部(13)，令該插置部(13)可做角度之調
      整；插置部(13)前端形成一插置孔(131) ，以供扳動頭(1
      4)套設。參加人以舉發證據2 之第26圖與舉發證據5 之組
      合，主張系爭專利之申請專利範圍1 不具進步性。
      查，舉發證據2 為原告所申請之專利前案。舉發證據2 之
      第26圖，其提供一握持部(10)兩端具有延伸功效的扳動頭
      (20)，握持部中間設有一樞接部(16)，並在扳動頭(20)上
      設有多個定位孔(231) ，而可控制扳動頭延伸的長度。又
      ，參舉發證據5 第1 圖、第4 圖，為舉發證據5 第1 圖，
      其提供一扁形扳手，在長柄(10)一端凹設有插槽(12)，供
      一工具件(20)插設使用。系爭專利相較於舉發證據2 與舉
      發證據5 之組合具進步性之原因如下：
      (1)就發明所欲解決之問題而言：
        系爭專利的先前技術在於一扳手的握持部兩端形成扳動
        部，扳動部與握持部雖經改善後可調整角度，然而不能
        替換不同扳動頭，是以系爭專利提供一種調整角度又可
        以替換扳動頭之手工具，可避免使用上的浪費與不便。
        反觀舉發證據2 與舉發證據5 的先前技術，係提供一長
        度固定的扳手，其握持部兩端具有固定的扳動頭；又，
        舉發證據2 所能改善先前技術的缺點在於：提供可縮短
        長度之扳手，復觀舉發證據5 所能改善先前技術的缺點
        在於：迅速簡明辨識所需規格之扳手，節省空間與攜帶
        輕便。舉發證據2 與舉發證據5 之組合，可合理推論其
        解決的問題應為：為能迅速簡明辨識並提供縮短長度之
        扳手；此技術問題顯然與系爭專利所欲解決之技術缺失
        已有所出入；又，舉發證據2 與舉發證據5 之組合無法
        透過合理的推論加以證明，此請容後說明。
      (2)就組合之動機而言：
        按，被告2009年版專利審查基準「3.4.1 進步性之判斷
        步驟」之步驟4 ：「相關先前技術與申請專利之發明通
        常必須屬於相同或相關的技術領域，兩者所欲解決之問
        題相近，而有共通的技術特徵；‧‧‧。」換言之，即
        所謂進步性要件之比對步驟必先判斷所欲解決之問題是
        否相近，其解決該問題之技術特徵是否相同，兩者皆符
        合方可宣稱系爭專利不具進步性要件。查，舉發證據2
        ，其提供可縮短長度之扳手，而於握持部兩端設有可伸
        縮移動之扳動頭；復觀舉發證據5 ，其抽換所需規格之
        扳手，節省空間與攜帶輕便，而於手柄一端設有插槽。
        顯見兩舉發證據所欲解決的問題根本不同：舉發證據2
        在於縮短長度、舉發證據5 在於抽換扳手頭；其所提出
        之技術特徵：舉發證據2 在兩端設有可伸縮之扳動頭、
        舉發證據5 在兩端設有插槽而可供抽換。然而，舉發證
        據2 未揭示或教導可抽換扳手頭之概念、於舉發證據5
        內亦未啟發或暗示能伸縮長度之技術，顯然無明確動機
        可將兩舉發證據加以組合，一手工具為一長柄僅具兩端
        ，假若強要朋引比賦，充其量一端可具抽換結構、另一
        端具伸縮結構，斷無兩者結合之道理。
      (3)就功能或特性上的關連性而言：
        按，兩舉發證據所提出之技術特徵：舉發證據2 在兩端
        設有可伸縮之扳動頭、舉發證據5 在兩端設有插槽而可
        供抽換。查，舉發證據2 為令可伸縮扳動頭，該扳動頭
        上設有多個定位孔(231) ，並以一定位件(24)定位該扳
        動頭，該定位件(24)設有凸紋或螺紋，以固定與該握持
        部兩側壁面，由此可知，該定位件(24)其主要功能在於
        固定至扳手之握持部，而非任由使用者取下之設計；復
        觀舉發證據5 ，其主要功能在該插槽(12)內可抽換扳動
        頭，其提供一具彈簧(23)之鋼珠(22)（相當於舉發證據
        2 之定位件(24)），而與插槽(12)內預設之環槽(13)呈
        可脫離之嵌合狀態；兩舉發證據之技術特徵根本不同，
        更無明確動機與合理推論將兩者組合；在特性上，舉發
        證據2 提供定位件(24)兩端與握持部呈固定結合之狀態
        ，而可達成伸縮扳動頭之功效，舉發證據5 提供鋼珠(2
        2)與握持部可脫離之嵌合狀態，而可令扳動頭抽出替換
        ；在功能上：舉發證據2 在握持部(10)兩端設有伸縮功
        效的扳動頭(20)的前提下，無法實施如系爭專利於端部
        設有轉折部，該系爭專利之該轉折部(14)之設置勢必與
        可伸縮扳動頭(20)互相干涉，於實際組合根本無法實施
        ；足証，兩舉發證據之技術特徵根本無法加以組合，亦
        斷無將兩者結合之道理。
        是以，舉發證據2 與舉發證據5 存有相當大之差異，無
        從於說明書發現任何組合動機，此為其一；系爭專利之
        結構與舉發證據2 與舉發證據5 分別要解決的技術問題
        與所提供的技術特徵不同，此為其二；舉發證據2 與舉
        發證據5 之間根本無法加以組合，此為其三。根據前述
        三點，舉發證據2 與舉發證據5 實無法證明系爭專利違
        反進步性要件。
    2.被告就進步性審查之違誤：
      (1)依前揭專利審查基準所載，審查進步性時，著重於先前
        技術之組合，先判斷所欲解決之問題是否相近，其解決
        該問題之技術特徵是否相同。然而，參加人謂系爭專利
        之主要構件可被舉發證據2 與舉發證據5 加以組合而揭
        露，且可達成系爭專利之功效。據前述理由可知，系爭
        專利之主要構件與舉發證據2 之主要構件在定義上實為
        不同，參加人忽略系爭專利與舉發證據2 與舉發證據5
        之間，就發明所欲解決之問題、組合之動機、以及就功
        能或特性上的關連性等判斷結果，實為無理由。
      (2)參加人無視舉發證據2 與舉發證據5 存有相當大之差異
        、更缺乏組合動機的情況下強加組合，其認事用法已明
        顯違誤。參加人即便將兩者強加組合，同樣無視其技術
        特徵互相衝突而無法組合，組合之間根本無法加以組合
        ，何來舉發證據2 與舉發證據5 之組合亦可達成系爭專
        利之功效的結論呢？
      (3)系爭專利之結構與舉發證據2 與舉發證據5 分別要解決
        的技術問題與所提供的技術特徵不同，為何可逕將兩舉
        發證據組合後即可論究系爭專利申請專利範圍第1 項之
        進步性？強加以兩舉發證據組合，並謂二者為熟悉此項
        技術之人士依一般之知識，即可輕易完成系爭專利之構
        造，豈非荒謬？
      (4)被告及訴願決定機關並未有合理論述如何由舉發證據2
        與舉發證據5 組合或推論出系爭專利之技術內容，其認
        事用法明顯違誤，且違反專利審查基準對於進步性要件
        之審查原則。
  (六)系爭專利申請專利範圍第2 項相較於舉發證據2 與舉發證據
    5 之組合具進步性。
    被告及訴願決定機關認為組合舉發證據2 和證據5 可證明系
    爭專利申請專利範圍第2 項不具進步性。舉發證據2 、5 所
    揭露之先前技術已如前述。舉發證據5 之「一具彈簧(23)之
    鋼珠(22)」所能達成之功效已與舉發證據2 之定位件(24)互
    相衝突；是以，參加人謂此一技術特徵相當於系爭專利申請
    專利範圍第2 項之卡扣部(24)，當可推論系爭專利之卡扣部
    (24)所能達成之技術功效與舉發證據2 相違背；又，該舉發
    證據2 若如該系爭專利將該轉折部(14)設於端部，勢必與可
    伸縮扳動頭(20)互相干涉，於實際組合根本無法實施；是以
    舉發證據2 、5 無輪單獨比對或組合比對，均無法證明系爭
    專利申請專利範圍2 不具進步性。
  (七)系爭專利申請專利範圍3 至7 相較於舉發證據2 分別與舉發
    證據3 至5 之組合具進步性。
    系爭專利相較於舉發證據2 具有新穎性、相較於舉發證據2
    與舉發證據5 之組合又具有進步性；是以，系爭專利獨立項
    應已取得新穎性要件與進步性要件。
    系爭專利申請專利範圍3 至7 係分別定義扳動頭之規格型態
    ，其於獨立項的基礎上，應同樣取得新穎性要件與進步性要
    件，此不贅述。
    被告及訴願決定機關未審及此，遽認為由舉發證據2 分別與
    舉發證據3 至5 之組合即可證明系爭專利申請專利範圍3 至
    7 不具進步性，誠有違誤。
  (八)我國為手工具之產製大國，手工具領域為技術發展已相當成
    熟之產業，對於技術發展空間有限之技術領域，對於此類領
    域之進步性審自應合目的性的限縮。退一步言，無論從組合
    動機、或組合之關連性與合理性，舉發證據2 與舉發證據5
    之技術無法疊加組合以獲取系爭專利之技術特徵，因此，系
    爭專利可取得新穎性與進步性不言可喻；又，系爭專利即便
    其技術特徵在於微小差異，亦是經過嘔心設計始能完成之創
    作。
  (九)被告及訴願機關對於舉發證據2 之比對存有違誤。
    1.舉發證據2之構造：
      (1)參加人提出之舉發證據2 為美國第US 6,691,595號「可
        伸縮／可折疊的扳手(RETRACTABE/FOLDING COLLAPASIB
        LE WRENCH)」，其第七實施例（第26圖至第29圖）之構
        件包含：握柄（handle）10、二驅動裝置（driving de
        vice）20以及二定位件（locating member ）24。
      (2)其中：握柄10由以樞軸（pivot ）16相樞接之第一握柄
        元件（first handle element）14、第二握柄元件（se
        cond handle element ）15所構成。該二握柄元件14、
        15的外端（distal end）均設一容置孔（receiving ho
        le）11。
        各驅動裝置20具有一桿身（shank ）22及一位於桿身一
        端的工作頭（work head ）21；於桿身22上設有滑槽（
        sliding slot）23。驅動裝置20之桿身22係穿入各握柄
        元件14或15的容置孔11內。
        各定位件24係裝設於握柄元件14或15，並穿入各驅動裝
        置20之桿身22的滑槽23。藉此，舉發證據2 的驅動裝置
        20可於握柄10伸縮（移入握柄或自握柄伸長），且因定
        位件24擋住滑槽23，使驅動裝置20不會脫出握柄10。
      (3)舉發證據2 的定位件24裝設於握柄10的目的，係讓驅動
        裝置20在握柄10內伸縮時產生定位點，並非讓使用者能
        容易拆除定位件24。
      (4)小結：
        舉發證據2 之驅動裝置20只能在握柄10伸縮，驅動裝
          置20並不用於更換。
        握柄元件14、15係為握柄10之構成。
    2.被告及訴願機關違反舉發證據2 之文義而為比對：
      (1)原處分書第3 頁、理由(四)以下，及訴願決定書第8 至9
        頁、理由(二)以下，其處分理由及決定理由為：舉發證據
        2 圖式第26圖所揭示之結構，包括手工具本體，而手工
        具本體則包含握柄部及插置部，握柄部至少一端形成有
        一轉折部，轉折部插置部樞接，令插置部可做角度之調
        整，且插置部前端形成一插置孔，插置孔供扳動頭套設
        之用，藉插置部之插置孔以搭配不同之扳動頭使用，令
        扳動頭與手工具本體間具有調整角度之功效。
      (2)被告及訴願機關之違法比對：
        依舉發證據2 之文義，其握柄元件14、15係屬於握柄
          10整體。惟，被告及訴願機關為了將舉發證據2 與係
          爭專利勾稽，強行將舉發證據2 之握柄元件14、15比
          附為握柄部及插置部，脫出舉發證據2 之文義，誠為
          不當證據比對，此其一。
        舉發證據2 （及舉發證據6 ）之發明目的及說明書並
          無任何明示或隱喻其驅動裝置20可脫出握柄10，更遑
          論進行更換。被告及訴願機關一再認定舉發證據2 之
          驅動裝置20可進行更換（搭配不同扳動頭），違反證
          據認定法則而有失當，此其二。
        結論：被告及訴願機關對於舉發證據2 之解讀及認定
          誠違背及脫出該證據之內容，實有違誤及失當。
  (十)系爭專利合於新穎性：
    1.被告及訴願機關審定舉發證據2 可證明系爭專利不具新穎
      性；惟系爭專利與舉發證據2 於目的、作用、構成要件及
      使用效果均不相當：
    ┌─┬─────────┬────────────┐
    │  │                  │                        │
    │  │系爭專利          │舉發證據2(第26圖)       │
    │  │                  │                        │
    │  │                  │                        │
    ├─┼─────────┼────────────┤
    │目│1.扳動頭14及握柄部│1.驅動裝置20可於握柄10  │
    │的│  10可調整角度使用│  上伸縮                │
    │不│                  │2.未使用時，可將驅動裝置│
    │同│2.可替換不同形式扳│  20移入握柄10，以節省空│
    │  │  動頭14          │  間                    │
    │  │                  │3.握柄10可折疊收合      │
    └─┴─────────┴────────────┘
    ┌─┬─────────┬────────────┐
    │  │系爭專利          │舉發證據2(第26圖)       │
    │  │                  │                        │
    ├─┼─────────┼────────────┤
    │構│握柄部10非中空；  │握柄10中空              │
    │成├─────────┼────────────┤
    │要│於握柄部10之外，另│並未揭露系爭專利之插置部│
    │件│設有一插置部13與握│（握柄元件14、15均屬於握│
    │、│柄部樞接          │柄之構成）              │
    │結│                  │                        │
    │構├─────────┼────────────┤
    │及│扳動頭14之套接部  │驅動裝置20之桿身22設有滑│
    │作│142並無滑槽       │槽23                    │
    │動│                  │                        │
    │關├─────────┼────────────┤
    │係│卡扣部132 卡住扳動│定位件24擋住驅動裝置20的│
    │不│頭14的套接部142 ；│滑槽23，使驅動裝置20可伸│
    │同│使扳動頭14不會鬆脫│縮滑移且不脫離握柄      │
    │  │；                │                        │
    │  │扳動頭14可被取下  │                        │
    └─┴─────────┴────────────┘
    ┌──┬────────┬────────────┐
    │    │                │                        │
    │    │系爭專利        │舉發證據2(第26圖)       │
    │    │                │                        │
    │    │                │                        │
    ├──┼────────┼────────────┤
    │操  │扳動頭14插入插置│驅動裝置20於握柄10內移動│
    │作  │部13或取出      │                        │
    │不  │                │                        │
    │同  │                │                        │
    └──┴────────┴────────────┘
    ┌─┬─────────┬────────────┐
    │  │                  │                        │
    │  │系爭專利          │舉發證據2(第26圖)       │
    │  │                  │                        │
    │  │                  │                        │
    ├─┼─────────┼────────────┤
    │  │可更換不同尺寸或型│驅動裝置20並不更換      │
    │  │式之扳動頭14      │                        │
    │差│                  │                        │
    │  │                  │                        │
    │  ├─────────┼────────────┤
    │  │扳動頭14無法伸縮  │驅動裝置20可伸縮，節省收│
    │  │                  │藏空間                  │
    │  │                  │                        │
    │異│                  │                        │
    │  ├─────────┼────────────┤
    │  │握柄部10無法折疊  │握柄10可折疊收合        │
    │  │扳動頭14可調整使  │驅動裝置20與供其穿入之  │
    │  │用角度            │握柄元件間並無法調整角度│
    │  │                  │                        │
    │  │                  │                        │
    └─┴─────────┴────────────┘
    2.使用方式不同：
      (1)系爭專利：
        系爭專利於使用時，使用者直接握住握柄部10，方便施
        力操作，亦可轉動插置部13，使扳動頭14與握柄部10作
        角度調整。
      (2)舉發證據2：
        舉發證據2 第26圖之握柄10可彎折之目的在於令握柄可
        折疊以節省收藏體積。若在握柄10呈彎折狀態下使用，
        ，將難以握持及施力。因此，舉發證據2 之正常使用狀
        態，必然係使握柄10呈平直狀，如下圖，其驅動裝置20
        與握柄10（供驅動裝置穿設之握柄元件）間並無角度調
        整之功能。
      (3)結論：系爭專利與舉發證據2 不論於目的、構成要件、
        結構特徵、作動關係、使用功能俱不相同，舉發證據2
        無法證明系爭專利違反新穎性。
  (十一)系爭專利合於進步性：
    被告及訴願機關審定舉發證據2及舉發證據5（第87220405號
    「簡易組合之扁形扳手」新型專利）之組合可證明系爭專利
    不具進步性；惟舉發證據2及5並無法輕易組合成系爭專利。
    1.為達成舉發證據2第26圖之目的及功能，舉發證據2並未教
      示其握柄（握柄元件14、15間）之樞接部位141、151可設
      於握柄一端。為舉發證據2 之假想結構圖，假想該樞接部
      位設於握柄一端之可行性：
      (1)舉發證據2 之握柄之樞接部位141、151係讓握柄可折疊
        ，若將該樞接部位設於握柄一端，即喪失握柄可折疊之
        目的與功能。
      (2)若該樞接部位141、151設於握柄一端，驅動頭20之桿身
        22自容置孔11穿入握柄時，將受該樞接部位阻擋，無法
        於握柄內伸縮滑移，明顯喪失驅動頭20可向外伸長或內
        縮之功能與目的。
      (3)舉發證據2 並未教示其樞接部位141、151可設於握柄一
        端之建議；熟悉此項技藝之人仕於瞭解舉發證據2 之特
        徵及目的後，無從輕易聯想或思及將該樞接部位設置在
        握柄一端。
    2.舉發證據2 及舉發證據5 無法輕易組合成系爭專利：
      (1)舉發證據5 之結構：
        舉發證據5 之柄體10一端具有一連接頭11，連接頭設有
        插槽12；工具件20，一端具有一插接頭21，插接頭設置
        具有彈簧之珠22。
      (2)舉發證據5 雖揭露可供拆換之工具件20，但與系爭專利
        存有下述差異：
        ┌─┬────────┬──────────┐
        │  │                │                    │
        │  │系爭專利        │舉發證據5           │
        ├─┼────────┼──────────┤
        │  │握柄部10與容置部│柄體10及連接頭11為同│
        │差│13為不同構件，並│一構件一體成型      │
        │  │以樞桿12樞接    │                    │
        │  ├────────┼──────────┤
        │異│容置部13可於握柄│連接頭11無法於柄體10│
        │  │部10上調整角度  │上調整角度          │
        └─┴────────┴──────────┘
        舉發證據5 並未教示其連接頭11可於柄體10上調整角度
        。
      (3)舉發證據2 及舉發證據5 難以組合完成系爭專利。
        舉發證據2 之目的及功能並未教示或建議可將其樞接
          部位141 、151 設於握柄一端，熟悉此項技藝之人士
          自無從將該樞接部位141 、151 設於握柄之端；換言
          之，在舉發證據2 之技術特徵下，熟悉此項技藝人士
          在瞭解舉發證據2 及5 後，不會作出將舉發證據2 之
          樞接部位製作於舉發證據5 之柄體一端之聯想，故舉
          發證據2 及5 具有組合難度，無法輕易完成系爭專利
          之結構。
        系爭專利難以由舉發證據2 及5 輕易組合完成，並具
          有扳動頭14而可調角度之功效，具進步性要件。
  (十二)系爭專利之申請專利範圍獨立項合於專利要件，依附於該獨
    立項之附屬項亦合於專利要件。
  (十三)聲明求為訴願決定及原處分均撤銷，訴訟費用由被告負擔。
三、被告主張：
  (一)起訴理由謂：「前揭專利審查基準明載，若系爭專利不具新
    穎性，自無庸再審究進步性；今原處分機關及訴願機關審查
    認為系爭專利不具新穎性，卻又審究進步性，明顯違反審查
    基準之規範」云云。經查參加人依據證據2 主張系爭專利申
    請專利範圍第1 項至第3 項不具新穎性及不具進步性，原處
    分理由（四）前段說明：「由證據2 可證明系爭專利申請專
    利範圍第1 項至第3 項不具新穎性」，後段說明：「自無再
    審究由證據2 可證明系爭專利申請專利範圍第1 項至第3 項
    不具進步性之必要」；而參加人亦有主張依據證據2 和證據
    5 之組合可證明系爭專利不具進步性，依爭點當然需要另外
    再審究證據2 和證據5 之組合可證明系爭專利不具進步性之
    必要，故起訴無理由。
  (二)起訴理由又謂：「被告及訴願決定機關並未有合理論述如何
    由舉發證據2 與舉發證據5 組合或推論出系爭專利之技術內
    容，其認事用法明顯違誤，且違反專利審查基準對於進步性
    要件之審查原則。」云云，及起訴理由謂：「舉發證據5 之
    「一具彈簧(23)之鋼珠(22)」所能達成之功效已與舉發證據
    2 之定位件(24)互相衝突」云云。經查證據2 與系爭專利申
    請專利範圍第1 項比較：系爭專利之手工具本體(1) 可對應
    證據2 之手工具本體(1) ，系爭專利之握柄部(10)可對應證
    據2 之握柄部(14)，系爭專利之插置部(13)可對應證據2 之
    插置部(15)，系爭專利之轉折部(11)可對應證據2 之轉折部
    (141) ，系爭專利之插置孔(131) 可對應證據2 之插置部(1
    5)前端形成一插置孔，系爭專利之扳動頭(14)可對應證據2
    之扳動頭(20)，系爭專利之主要構件已被揭露於證據2， 且
    證據2 亦可達成系爭專利之「調整角度」功效，因此由證據
    2 足可證明系爭專利申請專利範圍第1 項不具新穎性。另按
    前揭理由已敘明證據2 足以證明系爭專利申請專利範圍第1
    項特徵不具新穎性，又證據5 亦揭露系爭專利之「藉該插置
    部之插置孔以搭配不同之扳動頭使用」結構特徵，因此證據
    2 再組合證據5 之技術內容可證明系爭專利申請專利範圍第
    1 項不具進步性，故起訴無理由。
  (三)聲明求為判決原告之訴駁回，訴訟費用由原告負擔。
四、參加人經合法通知未曾到場，亦未提出書狀作何陳述。
五、兩造之爭點
  (一)證據2 是否可證明系爭專利申請專利範圍第1 項不具新穎性
    或不具進步性？
  (二)證據2 、5 之組合是否可證明系爭專利申請專利範圍第1 項
    不具進步性。
  (三)證據2 是否可證明系爭專利申請專利範圍第2 、3 、4 項不
    具新穎性。
  (四)證據2 、5 之組合是否可證明可證明系爭專利之申請專利範
    圍第2 、3 、4 項不具進步性？
  (五)證據2 、3 之組合是否可證明系爭專利之申請專利範圍5 項
    不具進步性？
  (六)證據2 是否可證明系爭專利之申請專利範圍第6 項不具進步
    性？
  (七)證據2 、4 之組合是否可證明系爭專利之申請專利範圍第7
    項不具進步性？
六、本院得心證之理由：
  (一)按凡利用自然法則之技術思想之創作，而可供產業上利用者
    ，固得依專利法第21條暨第22條第1 項前段之規定申請取得
    發明專利。惟其發明如「申請前已見於刊物或已公開使用者
    」或「為其所屬技術領域中具有通常知識者依申請前之先前
    技術所能輕易完成時」，仍不得依法申請取得發明專利，復
    為同法第22條第1 項第1 款及第4 項所明定。
  (二)本件系爭第94124001號「插換搖頭之工具結構」發明專利案
    ，其申請專利範圍共7 項，第1 項為獨立項，餘為附屬項。
    其主要構造為一手工具本體，包含握柄部以及插置部，握柄
    部至少一端形成一轉折部，轉折部係與插置部呈樞設之關係
    ，令插置部可做角度之調整；插置部前端係形成有一插置孔
    ，插置孔係供扳動頭套設之用，藉插置部之插置孔以搭配不
    同之扳動頭使用，並令扳動頭與手工具本體間具有調整角度
    之功效，使該手工具本體適用範圍更廣。
  (三)參加人所提舉發證據計有：證據1 為系爭專利之專利公報及
    說明書公告本；證據2 係西元2004年2 月17日公告之美國第
    6,691,595B2 號專利案；證據3 係西元1958年4 月29日公告
    之美國第2,832,246 號專利案；證據4 係西元1921年9 月19
    日公告之美國第1,456,290 號專利案；證據5 係88年7 月1
    日公告之第87220405號「簡易組合之扁形扳手」新型專利案
    ；證據6 係91年5 月21日公告之第90217388號「可伸縮折疊
    之扳手結構」新型專利案（為證據2 美國第6691595B2 號專
    利案之台灣地區相對應專利案）。
  (四)證據2 可證明系爭專利申請專利範圍第1 項不具新穎性或不
    具進步性。
    1.系爭專利申請專利範圍第1 項與證據2 比對，系爭專利與
      證據2 同為可插換搖頭之工具結構；系爭專利之手工具本
      體(1) 可對應證據2 圖26所示之手工具本體(10)；系爭專
      利之手工具本體(1) 係包括握柄部(10)以及插置部(13)，
      可分別對應證據2 圖26所示之握柄部(14)以及插置部(15)
      ；系爭專利之握柄部(10)至少一端形成有一轉折部(11)，
      可對應證據2 圖26所示之轉折部(141) ，其與插置部(15)
      亦具樞設之關係，可令插置部(15)做角度之調整；系爭專
      利之插置部(13)前端係形成有一插置孔(131) ，可對應證
      據2 圖26所示之插置部(15)前端之插置孔，且該插置孔係
      供扳動頭套設之用；系爭專利藉其插置部之插置孔(131)
      以搭配不同之扳動頭(14)使用，並令扳動頭(14)與手工具
      本體(1) 間具有調整角度使該手工具本體(1) 適用範圍更
      廣之功效，亦已揭露於證據2 。經前述比對，系爭專利申
      請專利範圍第1 項中所載之結構特徵及所載之功效均已揭
      露於證據2 ，故證據2 可證明系爭專利申請專利範圍第1
      項不具新穎性。又專利具備進步性，以該專利具新穎性為
      前提，系爭專利申請專利範圍第1 項既不具新穎性，故證
      據2 亦可證明系爭專利申請專利範圍第1 項不具進步性。
    2.原告雖主張：「(1) 二者欲改善之先前技術不相同；(2)
      二者欲改善之先前技術之缺點不相同；(3) 二者之創作目
      的與技術特徵不相同。」、「舉發證據2 需將該扳動頭(2
      0)設於該握持部(10)兩端方具伸縮功效；又，如舉發證據
      2 圖26需在前述前提下，將該樞接部(16)設於該握持部(1
      0)「中段」，方能實施操作兩端可伸縮的扳動頭(20)…系
      爭專利之該轉折部(11)之設置勢必與可伸縮扳動頭(20)互
      相干涉，於實際給根本無法實施」云云。
      惟按新穎性之判斷，應以每一請求項中所載之發明為對象
      ，而就界定該發明之技術特徵與引證文件中所揭露先前技
      術之事項逐一進行判斷；尚無須審究申請專利範圍中所載
      之技術手段所能解決之問題及所生之功效等其他事項。就
      本件而言，系爭專利申請專利範圍第1 項除記載結構特徵
      之外，亦記載功效，故證據2 是否足以證明系爭專利申請
      專利範圍第1 項不具新穎性，仍須審究所載之技術手段是
      否能完成所載之功效。基於機械領域之技術本身的可預測
      性，若機械結構相同，則必然具有相同功效之邏輯，證據
      2 已揭露系爭專利申請專利範圍第1 項全部結構，必然亦
      具有該申請專利範圍所載之功效。原告主張證據2 與系爭
      專利說明書中所載之先前技術或創作目的不同。惟說明書
      所記載之內容僅為該兩專利權人於撰寫說明書時主觀設定
      之發明目的及先前技術，尚不足以否定兩專利所載之先前
      技術均已存在的客觀事實，亦不足以否定兩專利於申請專
      利範圍中所載之技術手段客觀上可達成之功效的事實。因
      此，無論前述原告之主張是否為真，均不能否定系爭專利
      申請專利範圍第1 項中所載之結構特徵已揭露於證據2 ，
      亦不能否定該結構特徵所構成之技術手段能達成系爭專利
      申請專利範圍第1 項中所載之功效的客觀事實，故前述主
      張尚不足以證明系爭專利申請專利範圍第1 項具有新穎性
      或具進步性。
    3.原告又主張：「系爭專利之更換扳動頭及調整角度之結構
      特徵並未見舉發證據2 揭露；系爭專利與舉發證據2 不論
      於目的、構成要件、結構特徵、作動關係、使用功能俱不
      相同」、「舉發證據2 並未教示其樞接部位141 、151 可
      設於握柄一端之建議…」云云。惟說明書所記載有關原告
      所稱「目的」、「使用功能」等內容僅為該兩專利權人於
      撰寫說明書時主觀設定者，尚不足以否定兩專利所載之技
      術手段及其客觀上可達成之功效的事實，已如前述。另查
      證據2 之握柄部(14)、插置部(15)可分別對應系爭專利之
      握柄部(10)及插置部(13)，而系爭專利之轉折部(11)可對
      應證據2 之樞接部位(141) 及(151) ，證據2 之圖26已揭
      露握柄部(14)之一端樞接插置部(15)，致該插置部(15)可
      調整角度，故證據2 已完全揭露系爭專利申請專利範圍第
      1 項所載：「該握柄部(10)至少一端形成有一轉折部(11)
      ，該轉折部(11)係與插置部(13)呈樞設之關係，令該插置
      部(13)可做角度之調整」。原告之主張，係以系爭專利圖
      式及證據2 圖式比對所示長握柄及短插置部之比例，而稱
      該樞接部(16)設於該握持部(10)「中段」、「舉發證據2
      並未教示其樞接部位141 、151 可設於握柄一端之建議…
      」云云，並非以系爭專利申請專利範圍第1 項所載之文字
      作為比對之基礎，故其主張不可採。
    4.再查，證據2 圖26顯示插置部(15)一端之插置孔內套設一
      扳動頭之桿身(22)，並以卡扣部(24)卡抵插設於插置孔內
      之扳動頭，令扳動頭不易脫落，已完全揭露「該插置部(1
      3)前端係形成有一插置孔(131) ，該插置孔係供扳動頭套
      設之用，藉該插置部之插置孔(131) 以搭配不同之扳動頭
      (14)使用…」，甚至已揭露依附於系爭專利申請專利範圍
      第1 項之附屬項2 ，基於兩申請專利範圍之依附關係，可
      推論證據2 已揭露系爭專利申請專利範圍第1 項所載前述
      相關之技術特徵。原告主張「依舉發證據2 之設計目的及
      功效，其驅動裝置20只能於握柄10伸縮，以調整扳手長度
      ；該驅動裝置20受到限位件24所限制，並無法脫出握柄10
      ，故無法更換。」云云，惟證據2 並未限定該限位件（即
      卡扣部24）係固定在插置部而無拆卸，且圖27顯示該限位
      件與插置部為不同的兩元件，依圖式，兩元件之間為卡接
      之形式（參起訴狀第13頁原告稱：「該定位件(24)設有凸
      紋或螺紋，以固定與該握持部兩側壁面」），顯非無法拆
      卸，而系爭專利申請專利範圍第1 項僅限定「搭配不同之
      扳動頭(14)使用」，並未限定其結構或拆卸是否容易，故
      原告主張「證據2 無法更換扳動頭」、「該定位件(224)
      弭其主要功能在於固定至扳手之握持部，而非任由使用者
      取下之設計」云云，僅為其主觀之臆測，不足以否定拆卸
      該限位件(24)之後即可更換並「搭配不同之扳動頭(14)使
      用」之事實。
  (五)證據2 、5 之組合可證明系爭專利申請專利範圍第1 項不具
    進步性。
    證據2 可證明系爭專利申請專利範圍第1 項不具新穎性，已
    如前述，則其與任何可能之證據組合，亦均可證明系爭專利
    申請專利範圍第1 項不具進步性。又系爭專利申請專利範圍
    第1 項所界定「藉該插置部之插置孔以搭配不同之扳動頭使
    用」之結構特徵，已為證據5 所揭示之各式扳動頭所揭露，
    故證據2 、5 之組合可證明系爭專利申請專利範圍第1 項不
    具進步性。
  (六)證據2 可證明系爭專利申請專利範圍第2 、3 、4 項不具新
    穎性。
    1.系爭專利申請專利範圍第2 項直接依附第1 項，其附屬技
      術特徵為：「該插置部(13)設有一卡扣部(132) ，且該卡
      扣部係可卡抵插設於插置孔(131) 內之扳動頭(14)，令扳
      動頭(14)不易脫落者。」查證據2 之圖26所示之插置部15
      設有卡扣部24，卡扣部24卡抵插設於插置孔內之扳動頭20
      ，令扳動頭20不易脫落。又證據2 可證明系爭專利申請專
      利範圍第1 項不具新穎性，已如前述，故證據2 可證明系
      爭專利申請專利範圍第2 項不具新穎性。
    2.系爭專利申請專利範圍第3 項直接依附第1 項，其附屬技
      術特徵為：「該扳動頭(14)係為開口扳動頭者。」查證據
      2 之圖26所示之扳動頭，其一端即為開口扳動頭。又證據
      2 可證明系爭專利申請專利範圍第1 項不具新穎性，已如
      前述，故證據2 可證明系爭專利申請專利範圍第3 項不具
      新穎性。
    3.系爭專利申請專利範圍第4 項直接依附第1 項，其附屬技
      術特徵為：「該扳動頭(14)係為梅花扳動頭者。」查證據
      2 之圖26所示之扳動頭，其一端即為梅花扳動頭。又證據
      2 可證明系爭專利申請專利範圍第1 項不具新穎性，已如
      前述，故證據2 可證明系爭專利申請專利範圍第4 項不具
      新穎性。
  (七)證據2 、5 之組合可證明系爭專利申請專利範圍第2 、3 、
    4 項不具進步性。
    1.查證據5 第一圖及第三圖所揭露的鋼珠(22)及環槽(13)之
      間亦具有卡扣之功效，尤其系爭專利說明書第7 頁第二段
      即記載：「該卡扣部係可以鋼珠或其它類似物品形成者」
      。證據2 可證明系爭專利申請專利範圍1 、2 不具新穎性
      ，已如前述，故證據2 、5 之組合可證明系爭專利申請專
      利範圍第2 項不具進步性。
    2.系爭專利申請專利範圍第3 項直接依附第1 項，其附屬技
      術特徵為：「該扳動頭(14)係為開口扳動頭者。」
      查證據5 第一圖已揭露開口扳動頭，證據2 可證明系爭專
      利申請專利範圍第1 項不具新穎性，已如前述，故證據2
      、5 之組合可證明系爭專利申請專利範圍第3 項不具進步
      性。
    3.系爭專利申請專利範圍第4 項直接依附第1 項，其附屬技
      術特徵為：「該扳動頭(14)係為梅花扳動頭者。」
      查證據5 第四圖已揭露梅花開口扳動頭，證據2 可證明系
      爭專利申請專利範圍第1 項不具新穎性，已如前述，故證
      據2、5之組合可證明系爭專利申請專利範圍第4 項不具進
      步性。
  (八)證據2 、3 之組合可證明系爭專利申請專利範圍第5 項不具
    進步性。
    系爭專利申請專利範圍第5項直接依附第1項，其附屬技術特
    徵為：「該扳動頭(14)係為套筒扳動頭者。」
    查證據3 圖6 已揭露套筒扳動頭，證據2 可證明系爭專利申
    請專利範圍第1 項不具新穎性，已如前述，故證據2 、3 之
    組合可證明系爭專利申請專利範圍第5 項不具進步性。
  (九)證據2 可證明系爭專利申請專利範圍第6 項不具進步性。
    系爭專利申請專利範圍第6 項直接依附第1 項，其附屬技術
    特徵為：「該扳動頭(14)係為棘輪扳動頭者。」其特徵可對
    應證據2 圖26之梅花板動頭，二者之差別在於系爭專利之「
    棘輪扳動頭可棘動」固難謂不具新穎性，惟僅為習知「棘輪
    扳動頭」之簡易轉用，且證據2 可證明系爭專利申請專利範
    圍第1 項不具新穎性，已如前述，故證據2 可證明系爭專利
    申請專利範圍第6 項不具進步性。
  (十)證據2 、4 之組合可證明系爭專利申請專利範圍第7 項不具
    進步性。
    系爭專利申請專利範圍第7 項直接依附第1 項，其附屬技術
    特徵為：「該扳動頭(14)係為活動扳手扳動頭者。」
    查證據4 第1 圖已揭露活動扳手扳動頭，證據2 可證明系爭
    專利申請專利範圍第1 項不具新穎性，已如前述，故證據2
    、4 之組合可證明系爭專利申請專利範圍第7 項不具進步性
    。
七、綜上所述，系爭專利違反首揭專利法第22條第1 項第1 款新
    穎性或第4 項進步性之規定。從而，被告所為本件「舉發成
    立，應撤銷專利權」之處分，洵無違誤，訴願決定予以維持
    ，亦無不合。原告訴請撤銷訴願決定及原處分，為無理由，
    應予駁回。
據上論結，本件原告之訴為無理由，依行政訴訟法第98條第1 項
前段，判決如主文。
中    華    民    國    99    年    11    月   25     日
                    智慧財產法院第一庭
                          審判長法  官  李得灶
                                法  官  林欣蓉
                                法  官  王俊雄
以上正本係照原本作成。
如不服本判決，應於送達後20日內，向本院提出上訴狀並表明上
訴理由，如於本判決宣示後送達前提起上訴者，應於判決送達後
20日內補提上訴理由書（須按他造人數附繕本）。
中    華    民    國    99    年    11    月   25     日
                                書記官  鄭堯中


司法院資訊處製作；財團法人民間司法改革基金會備份。
